臺灣高等法院高雄分院刑事判決　　　　　　　　　　九十一年度上易字第三六號
　　上　訴　人
　　即　被　告　乙○○
　　選任辯護人　洪文佐
右上訴人因竊盜案件，不服臺灣高雄地方法院九十年度易字第二四０六號中華民國九
十一年一月十一日第一審判決（起訴案號：臺灣高雄地方法院檢察署八十九年度偵字
第二０一六七號），提起上訴，本院判決如左：
      主  文
原判決撤銷。
乙○○無罪。
      理  由
一公訴意旨略以：被告乙○○意圖為自己不法之所有，於民國八十八年七月二十日上
  午六時許，在高雄縣鳥松鄉○○路三六三號前，破壞甲○○所有停放在該處之車牌
  號碼ＡＬ－三二五八號自用小客車駕駛座車門，竊得放置該車內之護照、台胞證各
  一本、泛亞商業銀行南高雄分行支票一紙（帳號００二三六－二號、發票人朱永元
  、面額新臺幣三十五萬元）及本票二紙（發票人為乙○○、面額分別為新臺幣二十
  三萬、新臺幣三十萬元）。嗣因乙○○於八十九年五月十七日對甲○○提起確認本
  票債權不存在之民事訴訟，在民事起訴狀中指稱甲○○於八十七年五月十七日將上
  開二紙本票返還伊等語，甲○○始知悉上述物品係遭乙○○所竊，旋報警查獲上情
  ，因認被告涉有刑法第三百二十條第一項之竊盜罪云云。
二按犯罪事實應依證據認定之，無證據不得推定其犯罪事實，刑事訴訟法第一百五十
  四條定有明文。而在訴訟上用以證明事實之證據，須於通常一般之人均不致於有所
  懷疑，而得確信其為真實之程度者，始得據以為有罪之認定；倘其證明尚未達到此
  一程度，而有合理之懷疑存在，致使無從為有罪之確信時，即應為無罪之判決（最
  高法院七十六年度台上字第四九八六號判例意旨參照）。又按事實審法院對於證據
  之取捨，依法雖有自由判斷之權，然積極證據不足證明犯罪事實時，被告之抗辯或
  反證縱屬虛偽，仍不能以此資為積極證據應予採信之理由（最高法院三十年上字四
  八二號判例意旨參照）。再按告訴人之告訴，係以使被告受刑事訴追為目的，是其
  陳述是否與事實相符，仍應調查其他證據以資審認（最高法院五十二年度台上字第
  一三○○號判例意旨參照）。
三公訴人認被告乙○○涉犯竊盜犯行，無非以告訴人甲○○之指述、證人許家進、董
  秀麗之證詞，及被告八十九年五月十七日所提之確認本票債權不存在之民事訴訟起
  訴狀、高雄縣警察局仁武分局受理刑事案件報案三聯單、該八十八年七月二十八日
  仁警刑字第一一一六號函、原審法院八十七年度票字第五六一六號民事裁定暨交付
  郵政機關送達證書等各一份為論罪依據。訊據被告乙○○堅決否認有何竊盜犯行，
  辯稱：伊沒有竊取甲○○的物品，而上開二紙本票係甲○○主動返還伊等語。
四經查：
(一)告訴人雖於八十八年七月二十日向高雄縣警察局仁武分局鳥松分駐所報案，表示其
  汽車車門被破壞，車內放置之泛亞商業銀行南高雄分行支票一紙、護照、台胞證各
  一本及本票二紙（發票人為乙○○、面額分別為新臺幣二十三萬、新臺幣三十萬元
  ）遭竊。且受理警員嚴孫霖亦至現場蒐證，發現車門鎖確有遭人破壞情事，惟並未
  採集指紋化驗追查一節，有告訴人警訊筆錄（見警訊第一頁）、高雄縣警察局仁武
  分局受理刑事案件報案三聯單在卷可稽，復經證人即受理警員嚴孫霖到庭證述明確
  （見本院卷第八十九頁至第九十頁），亦即告訴人是否失竊上開物品，僅係告訴人
  個人之指訴。又證人沈慶治於原審證稱：上開汎亞商業銀行南高雄分行支票，係伊
  向被害人甲○○購買健康器材所交付，且告訴人甲○○事後曾向伊表示該紙支票於
  其車內遭竊云云（見原審卷第一六０頁至第一六一頁），亦係聽聞告訴人之陳述，
  該證言亦不足證明告訴人於八十八年七月二十日於該車內確有失竊該兩張本票，證
  人沈慶治之證言亦不足採為被告不利之證據。
(二)被告於八十九年五月十七日對告訴人甲○○提起確認本票債權不存在之民事訴訟起
  訴狀載：系爭二紙本票係告訴人甲○○於八十七年五月十七日返還伊一節，固有該
  訴狀可查（見警卷第六頁反面），惟該返還本票之日期係誤繕，正確日期應係八十
  八年五月十七日，並該訴狀未經被告校正，律師即復未經被告校正即向法院提出一
  情，亦經證人即該訴狀之撰寫律師許芳瑞證述明確（見本院卷第九十二頁）。另證
  人許家進、董秀麗二人雖於偵查及原審審理時證述，被告曾於八十九年中秋節至伊
  等家中請求代為協調與告訴人間之本票債務云云（見偵查卷第一０六頁反面、第一
  一七頁至第一一八頁、原審卷第七十六頁至第七十八頁），按告訴人與被告就本件
  票據債務，當時尚在法院訴訟，告訴人並聲請原審法院以八十八年度執字第四一二
  七八號強制執行案件拍賣被之財產一節，為告訴人所自承，並有原審八十九年度鳳
  簡字第四八八號、八十九年度簡上字第三五二號民事判決書影本各一份可稽（見偵
  查卷第六頁至第九頁、第一五０頁至第一五六頁），則被告於當時請求證人許家進
  、董秀麗等人協助處理伊與告訴人之本票債務關係，此亦不足以證明被告有行竊告
  訴人之本票。
五綜上所述，告訴人之指述、證人許家進、董秀麗等人上開證述，及被告所提出之民
  事訴訟起訴狀、受理刑事案件報案三聯單、原審法院八十七年度票字第五六一六號
  民事裁定暨交付郵政機關送達證書等證據資料均不足以證明被告確有竊取系爭二紙
  本票。此外，復查無其他積極證據足證被告乙○○確有公訴意旨所指犯行，自屬不
  能證明被告乙○○犯罪，原審未查而為科刑之判決，尚有未洽。被告乙○○上訴意
  旨否認犯罪，指摘原判決不當，為有理由，自應由本院撤銷原判決，另為被告乙○
  ○無罪之諭知。
據上論斷，應依刑事訴訟法第三百六十九條第一項前段、第三百六十四條、第三百零
一條第一項，判決如主文。
本案經檢察官郭振昌到庭執行職務。
中     華     民     國     九十一      年     四     月      三十      日
                              臺灣高等法院高雄分院刑事第六庭
                            審判長法官  王憲義
                                        法官  范惠瑩
                                        法官  謝靜雯
右正本證明與原本無異。
不得上訴。
                                      書記官  廖素珍
中     華     民     國     九十一      年     五     月      二        日
                                                                    Ａ
